【裁判字號】    97,簡上,229
【裁判日期】    980408
【裁判案由】    給付票款
【裁判全文】
臺灣臺北地方法院民事判決             97年度簡上字第229號
上  訴  人  甲  ○
            乙○○
                      （現應受送達處所不明）
被  上訴人  丙○○
                      樓
訴訟代理人  舒正本律師
複  代理人  王俊權律師
上列當事人間請求給付票款事件，上訴人對於中華民國97年2月
29 日本院新店簡易庭95年度店簡字第128號第一審判決提起上訴
，本院於98年3月25日言詞辯論終結，判決如下：
    主  文
上訴駁回。
第二審訴訟費用由上訴人負擔。
    事實及理由
壹、程序方面：
一、按民法第275 條規定連帶債務人中之一人，受確定判決，而
    其判決非基於該債務人之個人關係者，為他債務人之利益，
    亦生效力，故債權人以各連帶債務人為共同被告提起給付之
    訴，被告一人提出非基於其個人關係之抗辯有理由者，對於
    被告各人即屬必須合一確定，自應適用民事訴訟法第56條之
    規定（最高法院33年上字第4810號判例參照）。本件原判決
    准依被上訴人之請求，命上訴人甲○與原審共同被告乙○○
    連帶給付，雖僅上訴人甲○提起上訴，惟其係提出非基於個
    人關係之抗辯為上訴理由，則依民事訴訟法第56條第1 款之
    規定，應認其上訴效力及於原審共同被告乙○○，爰將乙○
    ○併列為上訴人，合先敘明。
二、上訴人乙○○經合法通知，未於言詞辯論期日到場，核無民
    事訴訟法第386 條所列各款情形，爰依被上訴人之聲請，由
    其一造辯論而為判決。
貳、實體方面：
一、被上訴人起訴主張：
    伊之配偶江麗君與上訴人甲○熟識，詎上訴人甲○竟於民國
    94年5月間向江麗君詐稱被上訴人有外遇，且懷有身孕甚難
    解決，渠等與黑道人士交往甚密，如交付新臺幣（下同）80
    0萬元，可代為解決云云，致使江麗君誤信為真，於同年6月
    9日交付現金150萬元，復於翌日及94年7月1日分別匯款150
    萬元、200萬元及300萬元至甲○於臺北國際商業銀行之帳戶
    內。嗣江麗君發現被上訴人並無外遇，遂於94年9月上旬委
    請竹茂國際開發有限公司向上訴人催討上開款項，上訴人遂
    同意返還800萬元，並由甲○簽發付款人為臺北國際商業銀
    行西盛分行、票號為QI0000000、發票日為94年11月15日、
    面額為150萬元之支票1紙（下稱系爭支票），經乙○○背書
    後交予江麗君，其後由江麗君背書轉讓予被上訴人，惟被上
    訴人屆期提示未獲付款。爰依票據之法律關係，請求上訴人
    連帶給付票款等語。並聲明：上訴人應連帶給付被上訴人
    150萬元及自支付命令聲請狀繕本送達翌日即95年3月31日起
    至清償日止，按年息5％計算之利息。
二、上訴人甲○則以：系爭支票係由被上訴人及其配偶江麗君教
    唆幫派份子（飛鷹幫、竹茂國際開發有限公司）限制上訴人
    之自由長達17天之久所脅迫簽立，伊自得依民法第92條第1
    項，撤銷被脅迫所為之意思表示。又被上訴人為江麗君之配
    偶，對江麗君與被上訴人間之票據債務並無原因關係存在乙
    情，理應知之甚稔，依票據法第13條但書之規定，伊應得以
    對抗執票人前手之事由對抗執票人，被上訴人自不得對上訴
    人主張任何票據權利。再者，被上訴人自江麗君處取得系爭
    支票並無對價或相當之對價，其應承受前手之瑕疵，而不得
    再向伊主張票據權利等語置辯。
三、上訴人乙○○未於言詞辯論期日到場，亦未提出書狀作何聲
    明或陳述。
四、原審判命上訴人應連帶給付被上訴人150萬元，及自94年12
    月21日起至清償日止，按年息5％計算之利息；上訴人甲○
    聲明不服，提起上訴，上訴效力及於乙○○；併聲明：(一)原
    判決廢棄；(二)被上訴人在第一審之訴駁回。被上訴人則聲明
    ：上訴駁回。
五、被上訴人起訴主張上訴人甲○曾簽發由其為發票人，經上訴
    人乙○○背書，以臺北國際商業銀行西盛分行為付款人、票
    號為QI0000000、發票日為94年11月15日、票面金額為150萬
    元之支票乙紙予訴外人江麗君，再由江麗君背書轉讓予被上
    訴人，詎上訴人於發票日向付款人為付款之提示竟遭退票等
    情，有卷附支票及退票理由單等可憑（見94年度促字第4322
    5號卷第2頁），且為上訴人所不爭執，應堪信為真實。
六、被上訴人主張系爭支票係經上訴人等分別簽發及背書，伊得
    本於票據法律關係請求上訴人連帶給付票款等語，惟上訴人
    以其係受脅迫始簽發系爭支票為由否認，並以前揭情詞置辯
    。是本件之爭點厥為：(一)上訴人是否遭人脅迫簽發系爭支票
    ，致得撤銷發票行為之意思表示？(二)上訴人與執票人之前手
    江麗君間是否無原因關係存在？若是，上訴人得否以上開事
    由對抗被上訴人？(三)被上訴人得否請求上訴人連帶給付票款
    ？
  (一)按民法第92條第1項前段規定，因被詐欺或被脅迫而為意思
    表示者，表意人得撤銷其意思表示。所謂因被脅迫而為意思
    表示，係指因相對人或第三人以不法危害之言語或舉動加諸
    表意人，使其心生恐怖，致為意思表示而言。當事人主張其
    意思表示係因被詐欺或脅迫而為之者，應就其被詐欺或被脅
    迫之事實，負舉證之責任（最高法院21年上字第2012號判例
    、95年度臺上字第2948號判決要旨參照）。本件上訴人主張
    其簽發系爭支票係遭脅迫乙節，既為被上訴人所否認，自應
    由上訴人就此利己事實負舉證之責。查上訴人固以其等遭被
    上訴人恐嚇取財、妨害自由等為由，向臺灣板橋地方法院提
    出告訴，然業經臺灣板橋地方法院檢察署檢察官於95年11月
    15日以95年度偵字第11969號為不起訴處分，上訴人聲請再
    議後，復經臺灣高等法院檢察署於96年1月2日以96年度上聲
    議字第104號處分書駁回再議確定，業據本院調閱上開偵查
    卷宗查核屬實。此外，上訴人復未提出其他證據，以資證明
    渠等確有遭被上訴人脅迫簽發系爭支票之情事，其此部分抗
    辯，自難憑採。
  (二)上訴人與執票人之前手江麗君間是否無原因關係存在？若是
    ，上訴人得否以上開事由對抗被上訴人？
    按「票據債務人不得以自己與發票人或執票人之前手間所存
    抗辯之事由對抗執票人。但執票人取得票據出於惡意者，不
    在此限。」，又「以惡意或有重大過失取得票據者，不得享
    有票據上之權利。無對價或以不相當之對價取得票據者，不
    得享有優於其前手之權利。」，票據法第13條、第14條固定
    有明文。惟票據乃文義證券及無因證券，票據上之權利義務
    ，悉依票上所載文義定之，與其基礎之原因關係各自獨立，
    票據上權利之行使，不以其原因關係存在為前提，執票人行
    使票據上權利時，就其基礎之原因關係確係有效存在，不負
    舉證責任。若票據債務人以自己與執票人間所存抗辯之事由
    ，對抗執票人，依票據法第13條規定觀之，應由票據債務人
    就該抗辯事由負舉證之責任（參照最高法院95年度臺簡上第
    15 號判決要旨）。本件系爭支票已將應記載之事項載明，
    完成發票行為，被上訴人處於得行使票據權利之狀態，則就
    阻礙其行使票據權利之原因關係是否存在之事實，自應由票
    據債務人即上訴人舉證證明。查上訴人抗辯系爭支票係遭脅
    迫而簽發，渠等與江麗君間並無原因關係乙節，並未舉證以
    實其說，已如前述；且被上訴人主張其配偶江麗君曾於同年
    6月9日交付現金150萬元予上訴人甲○，復於94年6月10日、
    及94 年7月1日分別匯款150萬元、200萬元及300萬元至甲○
    於臺北國際商業銀行及臺灣土地銀行所開立之帳戶內等情，
    有電匯申請書、花蓮中小企業銀行匯款申請書共3份在卷可
    稽（見原審卷第17-18頁），應堪信為真實，則上訴人辯稱
    渠等與江麗君間無票據原因關係存在云云，顯無足取。
  (三)被上訴人得否請求上訴人連帶給付票款？
    按在票據上簽名者，依票上所載文義負責。又發票人應照支
    票文義擔保支票之支付。執票人向支票債務人行使追索權時
    ，得請求自為付款提示日起之利息，如無約定利率者，依年
    利六釐計算。背書人應照支票文義擔保付款。發票人、承兌
    人、背書人及其他票據債務人，對於執票人連帶負責。票據
    法第126條、第133條、第39條準用第29條、第144條準用第
    96 條規定甚明。從而，被上訴人起訴請求上訴人連帶給付
    被上訴人150萬元，及自94年12月21日起至清償日止，按年
    息5％計算之利息，洵屬正當，應予准許。
七、綜上所述，被上訴人本於票據關係，請求上訴人給付票款15
    0萬元，及自94年12月21日起至清償日止，按年息5％計算之
    利息，為有理由。原審判命上訴人如數給付，並依職權分別
    宣告假執行及免為假執行，於法並無不合。上訴意旨指摘原
    判決不當，求予廢棄改判，為無理由，應駁回其上訴。
八、本判決之基礎已臻明確，兩造之其餘攻擊防禦方法及舉證，
    核與判決無影響，毋庸一一論列，並此敘明。
九、據上論結，本件上訴為無理由，依民事訴訟法第436 條之1
    第3 項、第449 條第1 項、第463 條、第385 條第1 項前段
    、第78條，判決如主文。
中    華    民    國    98    年     4    月     8    日
                民事第五庭    審判長法  官  薛中興
                                    法  官  陳文正
                                    法  官  莊書雯
本判決不得上訴。
以上正本係照原本作成。
中    華    民    國    98    年    4     月     8    日
                                    書記官  謝梅琴


司法院資訊處製作；財團法人民間司法改革基金會備份。
